# 个别报表确认的递延所得税资产、负债在合并报表中列示的考虑

提问人：ying0518 时间：2018-02-24 15:36:18
合并报表不是纳税主体，但合并范围内包含与组成部分相对应的多个纳税主体。实务中合并范围内不同纳税主体的已确认当期所得税费用、当期所得税资产、负债，在合并层面是直接汇总，不能抵消。但对于合并范围内各组成部分（纳税主体）根据其自身资产、负债账面价值与计税基础之间的暂时性差异确认的递延所得税资产、负债，在合并报表中应如何考虑？列报的逻辑是不是应当和当期所得税资产负债保持一致？ IAS12第 11 段，“在合并财务报表中，暂时性差异应通过将合并财务报表中的资产和负债的账面金额与适当的计税基础进行比较来确定。在应呈送合并纳税申报表的那些税收管辖区内，该计税基础应参照合并纳税申报表确定。在其他税收管辖区内，计税基础应参照集团内每个主体的纳税申报表确定。”因此，大多数国内企业应当以企业合并报表中资产负债的账面价值与该资产负债所属纳税主体的计税基础比较，确定暂时性差异。比如，内部交易调整后的存货以购买方计税基础确定可抵扣暂时性差异。 但如果产生可抵扣权利的资产（如子公司长期股权投资）在合并财务报表账面价值是 0 ，应如何考虑？ 案例 母公司和子公司所得税税率分别为25%和15%。母公司A持有甲公司100%股权，账面价值 1000 万元，因甲公司长期亏损，母公司个别报表对持有的甲公司投资按预计可收回金额低于原初始投资成本的差额计提减值准备 500 万元，因满足CAS18第十四条相关规定，就该项减值准备计提了递延所得税资产 125 万元。甲公司对账面已减值资产也计提了减值准备，但因在可预见的未来不会盈利（假设已考虑可实施的税收筹划），对相关可抵扣暂时性差异及可弥补亏损，未确认递延所得税资产。 该交易的税收影响： 1 、母公司未来拟直接处置持有的甲公司股权，按可回收金额与计税基础之间的差异可获得未来的可抵扣税款 125 万元（500*25%）。 2 、公司拟以清算的方式终止甲公司，甲公司的累计亏损（包含减值的实现）不会在清算时获得可抵扣税款。理性管理层应当会选择第一种方式获取未来的税收抵减，因此企业集团未来可获取 125 万元的税收抵减额。 问题： 抵消对子公司长期股权投资及减值准备后，合并财务报表中是否可保留递延所得税资产以反映未来税收影响？ 个人理解： 从合并报表角度，主体账面无长期股权投资，甲公司相关资产负债在报表中以单项资产、负债列示。根据IAS12第 11 段，合并报表中甲公司单项资产、负债的账面价值应与纳税主体甲的计税基础比较确定暂时性差异，这些单项资产、负债的暂时性差异转回只能通过纳税主体甲实现，应根据纳税主体甲的未来应纳税所得的估计考虑所得税影响。所以合并层面无需对甲公司个别报表与所得税相关的认定重新认定。 但合并主体还存在另一纳税主体A，站在纳税主体A的角度，主体存在一项账面价值是 0 ，计税基础 1000 万元的资产，可识别出可抵扣暂时性差异 1000 万元，该暂时性差异产生于甲公司初始取得日。 合并主体设立甲公司时，该交易在合并层面产生可抵扣暂时性差异 1000 万元，但根据CAS18第 13 条，应适用初始确认豁免，无需考虑所得税影响金额。后续母公司计提长投减值对合并报表并无影响，因此无需考虑。 合并主体非同一控制下合并取得甲公司时，新增资产负债账面价值与新增纳税主体甲计税基础之间的差异属于企业合并，应确认暂时性差异的所得税影响。而该交易导致的与纳税主体A相关的可抵扣暂时性差异系股权投资所致，并非企业合并，仍应适用CAS18第 13 条的豁免规定。后续母公司计提长投减值对合并报表并无影响，因此无需考虑。 综上，A合并报表中与对甲公司股权投资相关的暂时性差异，无需基于母公司纳税主体考虑暂时性差异及所得税影响，仅需列报子公司单项资产负债与子公司纳税主体之间的所得税影响。

回答人：chenyiwei
该理解基本合理。 递延所得税资产/负债完全是一项会计核算的结果，与税务处理无关，所体现的结果是：与直接将会计利润乘以税率的乘积相比，未来按税法规定应缴纳的税款要多或者少多少，因此其比较的基础是会计利润等会计核算结果，由此可能出现在税务处理不变的情况下，递延所得税资产或负债却可能发生变化的情况，例如合并报表层面就被抵销的内部交易未实现损益确认递延所得税资产或负债。

提问人：呼叫帮助 时间：2018-03-01 23:33:49
找到陈版一个基本相同的案例， 陈老师，负债账面价值小于计税基础，确认递延所得税负债。为什么负债科目确认递延所得税负债很少？ chenyiwei点评 理论上负债科目也可能产生递延所得税负债，即税务上的税前扣除早于会计上对该负债的确认。目前国内税法下无此类实际案例，但不排除未来会出现，或者其他国家或地区存在此类案例。
陈版我请教您预缴的土地增值税因在当期所得税前可以扣除，所以确认为递延所得税负债，这个预缴的土地增值税能否认为属于负债科目？

回答人：chenyiwei
预缴税费还是资产。